臺灣彰化地方法院刑事裁定
                                       111年度秩字第49號
移
被  移送人  黃揚武
                   身分證統一編號：Z000000000號        
                   住彰化縣○○鄉○○村○○○路00號
上列被移送人因違反社會秩序維護法案件，經移送機關於中華民
國111年6月15日以員警分偵字第1110020864號移送書移送審理，
本院裁定如下：
    主  文
黃揚武不罰。
    理  由
一、移送意旨略以：被移送人黃揚武於民國111年6月11日下午2
    時27分許，在彰化縣○○市○○路000號員榮醫院員生院區內，
    見救護車脫離勤務人員監控，趁隙開啟駕駛座車門，復擅用
    車裝台無線電，於彰化縣消防局勤務頻道抒發個人情緒周知
    ，因認被移送人涉嫌違反社會秩序維護法第85條第1款之規
    定，依法移請裁處等語。
二、按犯罪事實應依證據認定之，無證據不得認定犯罪事實，刑
     事訴訟法第154 條第2 項定有明文；法院受理違反本法案
    件 ，除本法有規定者外，準用刑事訴訟法之規定，社會秩
    序維 護法第92條亦有明定。
三、次按社會秩序維護法第85條第1款規定：「有左列各款行為
    之一者，處3日以下拘留或新臺幣12000元以下罰鍰：一、於
    公務員依法執行職務者，以顯然不當之言詞或行動相加，尚
    未達強暴脅迫或侮辱之程度者。」其規範目的，顯係保障依
    法執行之公務，藉以維護法治國之效能，準此，倘認行為人
    該當上揭條款而有處罰必要，首應以當時「公務員係依法執
    行職務」為前提，且行為人以言詞或行動相加，且已達「顯
    然不當」程度為必要。又社會秩序維護法之立法目的在於維
    護公共秩序、確保社會安寧，是以行為人之行為必須確已達
    妨害公共秩序、擾亂社會安寧之程度，方得以違反社會秩序
    維護法罰之。秉上說明，社會秩序維護法第85條第1款所稱
    之顯然不當言詞或行動，即須從嚴解釋之。 
四、經查，本件被移送人確有於上揭時、地，打開停放在上開醫
    院院區內之彰化縣消防局救護車門，並使用車內無線電等情
    ，為其於警詢中所自承，並有證人張信發於警詢中之證述，
    及現場之錄影畫面截圖、現場採證照片等附卷可稽，此部分
    事實堪以認定。惟辯稱：當時不知道消防人員正在執行公務
    ，伊只有使用車內無線電，把這陣子受的委屈都用無線電發
    話出去，並沒有妨害公務員依法執行職務等語。
　㈠查證人即救護車消防員張信發於警詢中證稱：伊於111年6月1
    1日約14時許送一名有發燒的病患至員生醫院（彰化縣○○市○
    ○路000號）急診室門口，當時伊方之車號000-0000號救護車
    停放在員生醫院急診室外的救護車停車格內，在等待院方檢
    傷時，眼角餘光發現被移送人打開救護車的駕駛座車門，伊
    就衝過去阻止他，伊問該名男子在做甚麼，伊阻止該名男子
    後他就離開了等語。又依前開現場之錄影畫面截圖，被移送
    人黃揚武固有打開救護車車門，進入救護車駕駛座，並使用
    車內無線電發話之行為，然而，該救護車停放在醫院院區內
    停車格內，當時執行職務之公務員即救護車消防員並未在救
    護車內執行職務，斯時亦無執行職務之公務員使用救護車內
    無線電，現場復無人看守，被移送人僅趁無人使用及發現時
    ，趁隙使用救護車內之無線電表述意見，且經證人張信發勸
    阻之後，隨即下車離去，其上開所為，顯然並非「於公務員
    依法執行職務者，以顯然不當之言詞或行動相加」，並無實
    質上妨害公務員依法執行職務，而造成實害或明顯而立即之
    危險，則被移送人對上開作為，與社會秩序維護法第85條第
    1 款所定要件不合，此部分行為自不得依該規範科予處罰。
　㈡又本件受移送人使用彰化縣消防局救護車內無線電抒發個人
    情緒，核其所為，應係出於藉此抒發個人壓力之目的，要屬
    意見表達方式之一，尚難認其妨害公務或滋擾秩序之故意，
    至該方式或有失當，然與言論自由之保障二者相互權衡，應
    認其對社會秩序或公務執行之影響甚為輕微，而未達「顯然
    不當」之程度，要無從以上開規定相繩。
　㈢是以，依照上開說明及審酌卷內證據資料，並參酌被移送人
    之動機、緣由，其上開行為尚未達到「於公務員依法執行職
    務」、「以顯然不當之言詞或行動相加」之構成要件程度，
    被移送人本件所為與社會秩序維護法第85條第1款規定之構
    成要件未合。 　
五、綜上所述，被移送人於111年6月11日固有在彰化縣員林市員
    榮醫院員生院區內，趁隙開啟救護車駕駛座車門，並擅用車
    裝無線電，於彰化縣消防局勤務頻道抒發個人情緒周知之行
    為，然其所為尚難認已符合社會秩序維護法第85條第1款所
    定之「於公務員依法執行職務時，以顯然不當之言詞或行動
    相加」之情形。是依卷內事證，尚難認被移送人有違反社會
    秩序維護法第85條第1款之於公務員執行職務時，以不當之
    言詞或行動相加之違序行為，自應依社會秩序維護法第45條
    第2項，為不罰之諭知。　　
據上論斷，應依社會秩序維護法第45條第2項、第46條、第92條
，刑事訴訟法第412條，裁定如主文。 
中　　華　　民　　國　　111 　年　　8 　　月　　1 　　日
                  刑事第一庭    法  官  黃齡玉
以上正本證明與原本無異。
如不服本裁定，應於裁定送達後五日內向本院提出抗告狀(須附
繕本 )。
中　　華　　民　　國　　111 　年　　8 　　月　　1 　　日
                                書記官  蔡雲璽